---
title: "Analiza danych w R - projekt zespołowy"
author: "Karolina Murdza, Alicja Hyży, Aleksandra Jakóbiak, Jan Freda"
date: "`r Sys.Date()`"
output:
  rmdformats::material:
    highlight: kate
---

````{r setup, include=FALSE}
## Global options
knitr::opts_chunk$set(cache = TRUE)
library(tidyverse)
library(readr)
library (naniar)
dane <- read.csv("data/Students_Social_Media_Addiction.csv")
````

# Wstęp

Celem projektu jest analiza danych dotyczących uzależnień od social mediów wśród studentów. Dane zawierają wiek, płeć, stopień wykształcenia, narodowość, najczęściej używana platforma, czas snu, zdrowie psychiczne, status związku. Głównym celem jest zbadanie, w jaki sposób korzystanie z mediów społecznościowych wpływa na uczniów:
1.	Wyniki w nauce
2.	Jakość snu

## Pytania badawcze

1.  Jaki jest średni czas jaki studenci spedzają dziennie na używanie social mediów?

2.  Jaka jest najczęściej używana przez studentów platforma?

3.  Jakie są różnice w czasie spędzanym na platformach social media w zależności od płci?

4.  Jaki jest średni czas snu w zależności od średniego czasu spędzanego na platformach social media?

5.  Jakie platformy społecznościowe najczęściej powodują objawy uzależnienia wśród studentów?

6.  Czy poziom wykształcenia wpływa na intensywność używania mediów społecznościowych?

7.  Czy status związku wpływa na czas spędzany w social mediach?

8.  Jaki jest średni czas spędzany w social mediach w zależności od narodowości?

9. Czy istnieją różnice w poziomie uzależnienia w zależności od narodowości studentów?

10. Czy poziom uzależnienia od mediów społecznościowych różni się między studentami płci żeńskiej i męskiej? 

### Opis danych 

Zbiór danych "Students_Social_Media_Addiction.csv" zawiera informacje o `r nrow(dane)` obserwacji i `r ncol(dane)` zmiennych.

Poniżej znajduje się opis najważniejszych zmiennych w zbiorze danych:

- `Age`: Wiek studenta (od 19 do 24 lat)

- `Gender`: Płeć studenta (Mężczyzna/Kobieta)

- `Academic_level`: Poziom wykształcenia (Średnie/Licencjat/Magister)

- `Country`: Narodowość studenta

- `Avg_Daily_Usage_Hours`: Średni dzienny czas spędzany na mediach społecznościowych (w godzinach - wartości od 1,5 do 8,5)

- `Most_Used_Platform`: Najczęściej używana platforma mediów społecznościowych (Facebook, Instagram, Twitter, TikTok, Snapchat, Inne)

- `Affects_Academic_Performance`: Wpływ na wyniki w nauce (Tak/Nie)

- `Sleep_Hours_Per_Night`: Liczba godzin snu na dobę (od 3,8 do 9,6 godzin)

- `Mental_Health_Score`: Wynik zdrowia psychicznego (skala od 1 do 10)

- `Relationship_Status`: Status związku (Single/In a relationship/Complicated)

- `Conflicts_Over_Social_Media`: Konflikty związane z używaniem mediów społecznościowych (skala od 1 do 5)

- `Addicted_Score`: Wynik uzależnienia od mediów społecznościowych (skala od 1 do 10) 

2.1 Analiza braków danych

````{r}
procent <- prop_complete_var(dane) * 100
````

W danych znajduje się `r procent` % kompletnych wartości.

````{r}
naniar::vis_miss(dane)
````

VIM::aggr(dane, col=c('navyblue','red'), numbers=TRUE, sortVars=TRUE, labels=names(dane), cex.axis=.7, gap=3, ylab=c("Procent braków danych","Wzorzec braków danych"))


```{r}
library(ggplot2)
ggplot(data =dane) + 
  geom_miss_point(aes(x = Avg_Daily_Usage_Hours, y = Sleep_Hours_Per_Night), color = 'blue', size = 2) +
```




